臺灣高等法院刑事裁定
110年度聲再字第409號
再審聲請人
即受判決人  張世達


上列再審聲請人因誣告等案件，對於本院109年度上訴字第2421
號，中華民國109年10月21日第二審確定判決（原審案號：臺灣
基隆地方法院108年度訴字第726號；起訴案號：臺灣基隆地方檢
察署108年度偵字第1077號），聲請再審，本院裁定如下：
    主  文
再審之聲請駁回。 
    理  由
一、聲請再審意旨略以：告訴人張宗揚明知於民國98年7月6日寄
    給福建金門地方法院99年度重訴字第1號履行協議書計開4紙
    簽名，並附非律師全權授權委任計開15紙之日期為99年1月1
    5日；99年度訴字第4號之民事撤回狀有「勿向張世達再為送
    達」，且其違反公證法第149條規定，又教唆楊春芳以偽證
    陷害之，所附新證據有日期顛倒、鑑定錯誤等情事，請求傳
    喚楊春芳，並依刑事訴訟法第420條第1項第6款規定，聲請
    再審云云。
二、按刑事訴訟法第420條第1項第6款規定：「有罪之判決確定
    後，因發現新事實或新證據，單獨或與先前之證據綜合判斷
    ，足認受有罪判決之人應受無罪、免訴、免刑或輕於原判決
    所認罪名之判決者」，為受判決人之利益，得聲請再審；同
    條第3項規定：「第1項第6款之新事實或新證據，指判決確
    定前已存在或成立而未及調查斟酌，及判決確定後始存在或
    成立之事實、證據」。是以，得據為受判決人之利益聲請再
    審之「新事實」、「新證據」，固不以有罪判決確定前已存
    在或成立而未及調查斟酌者為限，其在判決確定後始存在或
    成立之事實、證據，亦屬之；然新事實、新證據仍須於單獨
    觀察，或與先前之證據綜合判斷，得以合理相信其足以動搖
    原確定之有罪判決，使受有罪判決之人應受無罪、免訴、免
    刑或輕於原判決所認罪名之判決者，始足當之。又同條項第
    2、3款規定：「原判決所憑之證言、鑑定或通譯已證明其為
    虛偽者」、「受有罪判決之人，已證明其係被誣告者」之情
    形，固得為受判決人之利益，聲請再審，然依同條第2項規
    定，上開情形之證明，以經判決確定，或其刑事訴訟不能開
    始或續行非因證據不足者為限。申言之，聲請再審時須提出
    證人因偽證、鑑定已證明為虛偽、受有罪判決之人因被誣告
    經法院判刑確定，或其刑事訴訟程序不能開始或續行非因證
    據不足之相關證據，否則即與該款之要件不合。
三、本院查：
　㈠原確定判決認定再審聲請人即受判決人張世達於98年6月間受
    張宗揚委託處理民事訴訟事件，嗣張宗揚發覺張世達不具律
    師資格，遂對張世達提出詐欺取財告訴，案經臺灣基隆地方
    檢察署（下稱基隆地檢署）檢察官對張世達提起公訴，由臺
    灣基隆地方法院（下稱基隆地院）以100年度易字第232號判
    決判處應執行有期徒刑2年6月，經上訴後，本院以101年度
    上易字第1414號判決駁回上訴而確定。詎張世達明知張宗揚
    所提告上開詐欺案件及於該案中證述，均非不實，竟意圖使
    張宗揚受刑事處分，基於誣告及行使偽造私文書之犯意，先
    後於101年6月27日具狀向基隆地檢署，對張宗揚提出誣告及
    偽證等告訴，並於同年7月18日以「刑事聲請調查證據狀㈥」
    ，檢附其於不詳時地偽造之「委任人具結書」影本，向基隆
    地檢署陳報作為證據而行使，用以證明張宗揚知悉張世達不
    具律師資格，而於詐欺前案涉犯誣告及偽證等罪嫌，足以生
    損害於張宗揚，嗣經基隆地檢署檢察官以102年度偵字第396
    號處分不起訴確定；另於104年10月20日具狀向臺灣臺北地
    方檢察署（下稱臺北地檢署），對張宗揚提出誣告及偽證罪
    告訴，並於同年11月16日以「陳報狀」檢附上述偽造之「委
    任人具結書」影本，向臺北地檢署陳報作為證據而行使之，
    以證明張宗揚知悉張世達不具律師資格，而於詐欺前案涉犯
    誣告及偽證等罪嫌，足以生損害於張宗揚，嗣經臺北地檢署
    檢察官以105年度偵字第15299處分不起訴確定，而認聲請人
    有刑法第169條第1項誣告罪之2次犯行，已詳細說明其採證
    認事之理由，就再審聲請人所提各項辯解，亦逐一說明其不
    可採信之理由，認張宗揚對聲請人提出詐欺案告訴，確不知
    被告不具律師資格，聲請人提出唯一有記載「張宗揚知悉張
    世達不具律師資格」之「委任人具結書」，係聲請人利用其
    持有經「張宗揚」簽名之張宗揚身分證影本之機會，以另行
    影印、噴墨列印之方式而偽造，聲請人行使偽造私文書、誣
    告之犯行明確，有該判決書在卷可按（見本院卷第48-56頁
    ），其認事用法尚無違誤。
  ㈡又依原確定判決記載，未以再審聲請人所謂「楊春芳」證言
    為論斷，與本案並無關連，且聲請人亦未證明楊春芳之證言
    係不實證述、鑑定係虛偽或其係被誣告之證據，則聲請再審
    意旨所敘僅為再審聲請人對不利於己之證據所為之主觀臆斷
    、對於公證法第149條規定之誤解，並無原確定判決所憑證
    言及鑑定已證明其為虛偽，亦無已證明其係被誣告之情形，
    核與刑事訴訟法第420條第1項第2、3款聲請再審事由之要件
    不符，無從採憑。
　㈢至其雖執附件證據（中華郵政函件執據、民事庭通知書、民
    事裁定、民事撤回狀、言詞辯論筆錄、臺灣高等法院檢察署
    函文、本院函文、臺灣高等法院檢察署檢察官答辯書、張宗
    揚全權委任張世達為訴訟代理人授權書、公證處函文、認證
    請求書、自行收納款項統一收據、張宗揚身分證、認證書、
    送達證書、宣誓書、委任人具結書、委任契約書、授權書、
    本票、民事起訴書、協議書及附件、調解不成立證明書、支
    付命令、印鑑證明、戶籍謄本、民事委任狀、公務電話紀錄
    、民事補正聲請狀、支付命令計算表、建物謄本、代筆遺囑
    書、財政部臺北市國稅局書函、繼承系統表、民事起訴狀、
    民事準備狀、聯邦銀行存摺封面、匯款申請書、自願委任書
    狀備忘錄、民事執行處函文、受任作為與備忘錄資料等），
    作為新證據而聲請再審，然此部分聲請人始終未具體敘明上
    開證據與再審事由之關連性及其理由，且此部分與聲請人誣
    告及行始偽造文書與否並無關連，無非僅係其對原確定判決
    認定之事實，再憑己見而為爭執，主張有日期顛倒、鑑定錯
    誤等情事云云，然原審本於證據取捨之職權行使，就再審聲
    請人相關訴訟所提出各文件資料，衡諸經驗及論理等證據法
    則，明白論述何以判斷斟酌不足為其有利認定之理由，且上
    開證據無論單獨觀察或與先前之證據綜合判斷，並無足以動
    搖原確定之有罪判決，使受有罪判決之人應受無罪、免訴、
    免刑或輕於原判決所認罪名之判決，要與刑事訴訟法第420
    條第1項第6款聲請再審之要件不符，再審聲請人執以聲請再
    審，核無理由，應予駁回。
  ㈣從而，再審聲請人本件聲請意旨所陳，無非係對於原確定判
    決依憑卷內事證綜合判斷所為之採證認事職權適法行使，重
    複以相同事證爭執，並不足以動搖原有罪確定判決，要與刑
    事訴訟法第420條第1項規定之聲請再審要件不合，應駁回本
    件再審之聲請。
四、至刑事訴訟法關於再審編雖於109年1月8日增訂第429條之2
    ，明定「聲請再審之案件，除顯無必要者外，應通知聲請人
    及其代理人到場，並聽取檢察官及受判決人之意見。但無正
    當理由不到場，或陳明不願到場者，不在此限。」然該條仍
    賦予法官確認是否為「顯無必要」之權限，如依聲請意旨，
    從形式上觀察，聲請顯無理由而應予駁回，當然無庸依上開
    規定通知到場聽取意見之必要，庶免徒然浪費有限之司法資
    源（最高法院109年度台抗字第263號裁定意旨參照）。本院
    既認本件再審聲請顯無理由，依據上開說明，自無通知再審
    聲請人到場聽取意見之必要，併此指明。
五、據上論斷，應依刑事訴訟法第434條第1項，裁定如主文。
中　　華　　民　　國　 110　　年　　11 　 月　  30  　日
                  刑事第二十三庭審判長法　官  許永煌
                                      法　官  雷淑雯
                                      法　官  吳定亞
以上正本證明與原本無異。
如不服本裁定，應於收受送達後十日內向本院提出抗告狀。
                                      書記官  郭侑靜
中　　華　　民　　國　　110 　年　　12　　月　　1 　　日